臺灣雲林地方法院刑事判決
111年度金訴字第172號
公  訴  人  臺灣雲林地方檢察署檢察官
被      告  杜愷宇




上列被告因違反洗錢防制法等案件，經檢察官提起公訴（110年
度偵字第8450號、111年度偵字第2544號），被告於準備程序中
為有罪之陳述，本院合議庭裁定由受命法官獨任行簡式審判程序
，判決如下：
    主      文
戊○○幫助犯洗錢防制法第十四條第一項之洗錢罪，處有期徒刑貳
月，併科罰金新臺幣參仟元，罰金如易服勞役，以新臺幣壹仟元
折算壹日。
    事實及理由
壹、犯罪事實　　　　
　　戊○○知悉近年來以虛設、借用或買賣人頭帳戶等方式，供詐
    欺者作為詐欺他人交付財物等不法用途多有所聞，而金融機
    構帳戶係個人理財之重要工具，關係個人財產、信用之表徵
    ，應可預見將金融機構帳號及密碼等資料提供予無相當信賴
    基礎之他人，可能供詐欺者所用，便利詐欺者得詐騙不特定
    民眾將款項匯入該人頭帳戶，再將該犯罪所得轉出，製造金
    流斷點，達到掩飾、隱匿之結果，以逃避檢警之追緝，竟仍
    不違背其本意，基於幫助詐欺取財及幫助一般洗錢之不確定
    故意，於民國110年9月間之某日，將其所申設之彰化商業銀
    行永春分行帳戶(帳號000-00000000000000號，下稱本案帳
    戶)之帳號及網路銀行密碼，交與真實姓名年籍不詳、綽號
    「小陳」之人（下稱「小陳」，無證據證明為未滿18歲之人
    )，供其所屬詐欺成員（無證據證明成員有3 人以上）使用
    。嗣該詐欺成員共同意圖為自己不法之所有，基於詐欺取財
    及一般洗錢之犯意聯絡，以如附表編號1至3所示之方式，向
    如附表編號1至3所示之對象實施詐欺行為，致如附表編號1
    至3所示之對象陷於錯誤，匯款如附表編號1至3所示之金額
    至本案帳戶內。詐欺成員於詐騙得手後，將之提領而掩飾、
    隱匿該些詐欺金額之去向及所在。嗣經附表編號1至3所示之
    對象查覺受騙後報警處理，因而查獲上情。　　
貳、程序部分
　　被告戊○○所犯之罪，非死刑、無期徒刑、最輕本刑為3 年以
    上有期徒刑之罪，或高等法院管轄第一審之案件，被告就前
    揭被訴事實為有罪之陳述，經受命法官告以簡式審判程序之
    旨，並聽取被告及公訴人之意見後，本院認無不得或不宜改
    依簡式審判程序進行之處，爰依刑事訴訟法第273 條之1第1
     項、第284 條之1 規定，經合議庭評議後，裁定本案由受
    命法官獨任進行簡式審判程序。是本案之證據調查，依刑事
    訴訟法第273 條之2 規定，不受同法第159 條第1 項、第16
    1 條之2 、第161 條之3 、第163 條之1 及第164 條至第17
    0 條規定之限制，先予敘明。　　
參、認定犯罪事實所憑之證據及理由
一、上揭犯罪事實，業據被告坦承不諱(偵8450卷第199 頁、本
    院卷第90、101頁)，核與證人即被害人丙○○（偵8450卷第99
    至100 頁）、證人即告訴人丁○○（偵8450卷第155至159頁）
    、乙○○（偵2544卷第19至23頁）之證述相符，並有被害人丙○○之彰化縣警察局田中分局田中派出所受理各類案件紀錄表
    、受（處）理案件證明單、受理詐騙帳戶通報警示簡便格式
    表、金融機構聯防機制通報單、內政部警政署反詐騙諮詢專
    線紀錄表各1 份（偵8450卷第101至111、117頁）、告訴人
    丁○○之內政部警政署反詐騙諮詢專線紀錄表、臺中市政府警
    察局第四分局黎明派出所受理詐騙帳戶通報警示簡便格式表
    、金融機構聯防機制通報單、受理各類案件紀錄表、受（處
    ）理案件證明單各1份（偵8450卷第161至165、171至173頁
    ）、告訴人乙○○之臺東縣警察局關山分局池上分駐所受（處
    ）理案件證明單、受理詐騙帳戶通報警示簡便格式表內政部
    警政署反詐騙諮詢專線紀錄表（偵2544卷第65至67、71頁）
    、被害人丙○○提供之通訊軟體LINE對話紀錄及「國際福彩娛
    樂城」網站頁面截圖照片5張（偵8450卷第135至143頁）、
    被害人丙○○提供之轉帳交易明細10張（偵8450卷第145至151
    頁）、告訴人丁○○提供之通訊軟體LINE對話紀錄截圖照片3 
    張（偵8450卷第167至169頁）、告訴人丁○○提供之轉帳交易
    明細翻拍照片1 張（偵8450卷第169頁）、告訴人乙○○提供
    之「國際福彩娛樂城」網站頁面及通訊軟體LINE對話紀錄截
    圖照片5張（偵2544卷第79至87頁）、彰化商業銀行永春分
    行110 年10月12日彰永春字第1100135 號函暨檢附之被告開
    戶基本資料及帳戶交易明細查詢1份（偵8450卷第33至87頁
    ）、彰化商業銀行股份有限公司作業處110 年11月3 日彰作
    管字第11020011461號函暨檢附之被告開戶基本資料及帳戶
    交易明細查詢1份（偵2544卷第41至59頁）、被害人丙○○所
    有之合作金庫商業銀行北斗分行帳號0000000000000 號帳戶
    之歷史交易明細1 份（偵8450卷第127頁）、被害人丙○○所
    有之臺中商業銀行田中分行帳號000000000000號帳戶之存款
    交易明細1 份（偵8450卷第129頁）、被害人丙○○所有之中
    華郵政田中郵局帳號00000000000000號帳戶之歷史交易明細
    1份（偵8450卷第131頁）、被害人丙○○所有之彰化商業銀行
    北斗分行帳號00000000000000號帳戶之存摺存款交易明細1 
    份（偵8450卷第133頁）、告訴人乙○○所有之中華郵政池上
    郵局帳號00000000000000號帳戶之郵政存簿儲金簿封面及內
    頁交易明細1 份（偵2544卷第73至78頁）、被告之雲林縣警
    察局斗南分局新光派出所受理各類案件紀錄表、受（處）理
    案件證明單各1紙（偵8450卷第23至25頁）、被告所有之彰
    化銀行永春分行帳號00000000000000號帳戶之活期儲蓄存款
    封面及內頁明細1 份（偵8450卷第27至29頁）、彰化商業銀
    行股份有限公司作業處111 年9 月5 日彰作管字第11130403
    36號函暨檢附之帳號00000000000000號帳戶交易明細查詢1
    份（本院卷第23至39頁）、本院金融帳戶開戶查詢系統銀行
    回應明細資料2 紙（本院卷第45至47頁）在卷為憑，足徵被
    告之任意性自白與前揭事實相符。
二、據此，本案事證明確，被告前揭犯行堪以認定，應依法論罪
    科刑。　　
肆、論罪科刑
一、核被告所為，係犯刑法第30條第1項前段、同法第339條第1
    項之幫助詐欺取財罪；刑法第30條第1項前段、違反洗錢防
    制法第2條第2款而犯同法第14條第1項之幫助一般洗錢罪。
二、被告以一幫助行為，提供本案帳戶帳號、網路銀行密碼給詐
    欺成員使用，致附表編號1至3所示之告訴人、被害人受詐欺
    後，匯入款項至本案帳戶內，旋遭詐欺成員提領，而掩飾、
    隱匿犯罪所得之真正去向及所在，為想像競合犯，應依刑法
    第55條前段規定，從一重以幫助一般洗錢罪論處。
三、被告既係對正犯資以助力而未參與犯罪構成要件行為之實行
    ，為一般洗錢罪之幫助犯，爰依刑法第30條第2項之規定，
    按正犯之刑減輕之。又被告於偵訊、本院準備程序及審理中
    ，自白幫助洗錢犯行，如前所述，爰依洗錢防制法第16條第
    2項規定減輕其刑，並依法遞減之。　　　
四、起訴意旨雖敘明被告構成累犯，並請求審酌是否依刑法第47
    條第1項規定加重其刑等語。惟起訴意旨未就被告構成累犯
    之前階段事實及應加重其刑之後階段事項，主張並具體指出
    證明方法，容屬未盡實質舉證責任，本院自無從為補充性調
    查，即不能遽行論以累犯及加重其刑，但本院仍得就被告之
    前科素行，依刑法第57條第5款所定「犯罪行為人之品行」
    之量刑審酌事項而為評價，併予敘明（參見最高法院110年
    度台上大字第5660號裁定、最高法院110年度台上字第5660
    號判決意旨）。　　
五、爰審酌被告素有使用金融帳戶之經驗，在政府及大眾媒體之
    廣泛宣導下，理應對於國內現今詐欺案件層出不窮之情形有
    所認知，竟提供本案帳戶之帳號及網路銀行密碼供詐欺成員
    作為犯罪工具，因此幫助詐欺成員遂行詐欺取財犯罪之目的
    ，復使詐欺成員得以掩飾、隱匿犯罪所得之真正去向及所在
    ，減少遭查獲之風險，使詐騙成員更加肆無忌憚，助長犯罪
    之猖獗，且造成附表編號1至3所示之告訴人、被害人受有上
    開損害，所為誠屬不該。惟念及被告犯後坦承犯行，犯後態
    度尚佳，且被告本身未實際參與詐欺取財、一般洗錢等犯行
    。另被告於本院準備程序時表示均有調解意願等語，且分別
    與被害人丙○○、告訴人丁○○成立調解，此有本院111年度司
    附民移調字第134號、111年度司刑移調字第326號調解筆錄
    各1份在卷可查，足見被告甚有悔意，積極彌補本案上開犯
    行。至於告訴人乙○○之部分，其表示無與被告調解之意願等
    節，此有本院111年9月29日公務電話紀錄單存卷為證。兼衡
    被告自陳高中肄業之教育程度；未婚，無子女；家庭成員有
    父親、阿姨、弟弟，其中被告需要照顧弟弟；被告之父親從
    事粗工，又因父親年事已高，能力有限，所以有時候需被告
    協助生活開銷；被告現從事工地之工作，每月收入約新臺幣
    52,000元。再徵諸檢察官、被告對本案刑度之意見、被告素
    行(詳見卷內臺灣高等法院被告前案紀錄表)等一切情狀，量
    處如主文所示之刑，並諭知罰金如易服勞役之折算標準。此
    外，本案無其他證據證明被告獲有利益，無從沒收犯罪所得
    ，附此敘明。　　　　　　
據上論斷，應依刑事訴訟法第273 條之1 第1 項、第299 條第1
項前段（依刑事判決精簡原則，僅記載程序法條），判決如主文
。
本案經檢察官甲○○提起公訴，檢察官許景睿到庭執行職務。
中　　華　　民　　國　　111 　年　　11　　月　　9 　　日
                  刑事第三庭  法  官  蕭孝如

以上正本證明與原本無異。
如不服本判決應於收受判決後 20 日內向本院提出上訴書狀，並
應敘述具體理由；其未敘述上訴理由者，應於上訴期間屆滿後20
 日內向本院補提理由書（均須按他造當事人之人數附繕本）。
「切勿逕送上級法院」。
                              書記官  鄭庭羽
中　　華　　民　　國　　111 　年　　11　　月　　9 　　日

附錄本件論罪科刑法條全文
中華民國刑法第30條
幫助他人實行犯罪行為者，為幫助犯。雖他人不知幫助之情者，
亦同。
幫助犯之處罰，得按正犯之刑減輕之。

中華民國刑法第339條
意圖為自己或第三人不法之所有，以詐術使人將本人或第三人之
物交付者，處五年以下有期徒刑、拘役或科或併科五十萬元以下
罰金。
以前項方法得財產上不法之利益或使第三人得之者，亦同。
前二項之未遂犯罰之。

洗錢防制法第14條
有第二條各款所列洗錢行為者，處七年以下有期徒刑，併科新臺
幣五百萬元以下罰金。
前項之未遂犯罰之。
前二項情形，不得科以超過其特定犯罪所定最重本刑之刑。　　
　　　　　　　　　　　　　　　　　　　　　　　　
附表：詐欺成員詐騙方式及過程
編號  對象 遭詐騙情節 匯款/存款時間 匯款金額 （新臺幣） 匯入帳戶  1 （即起訴書附表編號1) 　 丙○○ （被害人） 詐欺成員於110 年9月4日，透過通訊軟體LINE暱稱「陳志程」、「Clientele」之人，佯稱透過「國際福彩娛樂城」博弈網站，註冊會員，可儲值獲利云云，致丙○○陷於錯誤。 110年9月16日晚間6時48分許 5,000元 戊○○之彰化商業銀行永春分行帳戶（帳號00000000000000號）    110年9月17日晚間6時19分許 10,000元     110年9月17日晚間6時52分許 40,000元     110年9月18日晚間7時11分許 50,000元     110年9月19日上午10時40分許 50,000元     110年9月19日下午2時15分許（起訴書誤載為下午4時55分許） 10,000元     110年9月19日下午4時55分許 29,985元     110年9月19日下午5時20分許 30,000元     110年9月19日下午5時23分許 15元    2 （即起訴書附表編號2） 丁○○ （告訴人） 詐欺成員於110 年9月2日，透過交友軟體Sweet ring自稱「陳凱」及通訊軟體LINE暱稱「Clientele」之人，佯稱透過「國際福彩娛樂城」博弈網站，註冊會員，可儲值獲利云云，致丁○○陷於錯誤。 110年9月14日下午3時56分許 5,000元 戊○○之彰化商業銀行永春分行帳戶（帳號00000000000000號）    110年9月16日晚間8時31分許 10,000元     110年9月16日晚間8時32分許 10,000元     110年9月16日晚間8時37分許 10,000元    3 （即起訴書附表編號3） 乙○○ （告訴人） 詐欺成員於110 年8月27日，透過通訊軟體LINEID：「陳思哲」及暱稱「Clientele」之人，佯稱透過「國際福彩娛樂城」博弈網站，註冊會員，可儲值獲利云云，致乙○○陷於錯誤。 110年9月13日下午5時17分許 30,000元 戊○○之彰化商業銀行永春分行帳戶（帳號00000000000000號）